臺灣高等法院臺中分院刑事判決
111年度上訴字第2301號
上  訴  人  臺灣臺中地方檢察署檢察官
被      告  黃吉林


                    
　　　　　　　　　　
選任辯護人  朱從龍律師（法律扶助侓師）
上列上訴人因被告傷害案件，不服臺灣臺中地方法院110年度訴
字第743號中華民國111年7月28日第一審判決（起訴案號：臺灣
臺中地方檢察署110年度偵字第1826號），提起上訴，本院判決
如下：
    主  文
上訴駁回。
    理  由
一、公訴意旨略以：被告黃吉林因認告訴人劉俊男積欠債務，遂
    於民國108年6月9日晚間10時許，與王○彥（00年生，真實姓
    名詳卷）、游○澤（00年生，真實姓名詳卷）及真實姓名年
    籍不詳之人數名，一同前往告訴人友人○○○當時位於彰化縣○
    ○鄉○○路0段00巷00號之住處。到場後，被告與真實姓名年籍
    不詳綽號「阿華」(下稱「阿華」)之人共同基於傷害之犯意
    聯絡，由被告持手機砸向告訴人頭部，再由被告與「阿華」
    共同徒手毆打告訴人，造成告訴人頭部及肚子受有傷害。其
    後，被告另基於私行拘禁、強制、恐嚇及傷害之犯意，強行
    將告訴人帶上車，在場之○○○因擔心告訴人安危，亦隨同上
    車，被告先將告訴人搭載至臺中市○○、○○一帶之山區，再次
    毆打告訴人，並將告訴人強行帶至新北市○○區之民宅而限制
    告訴人之行動自由，期間為使告訴人能償還債務，將告訴人
    帶往新北市○○區某「遠傳電信」、某「亞太電信」之通訊行
    ，強行要求告訴人申辦行動電話，以辦手機換取現金，或取
    得手機供己使用，又將告訴人帶往同在新北市○○區之不詳車
    行，欲以購車貸款方式換取現金，然因告訴人資格不符而未
    能辦成。直至108年6月15日，被告另將告訴人、○○○搭載回
    臺中，要求告訴人想辦法還錢，然因告訴人仍無法償還債務
    ，被告遂將告訴人搭載至臺中市○○某處山區，出手毆打告訴
    人，並出言恫嚇要將告訴人埋掉等語，致告訴人心生畏懼。
    嗣被告將告訴人、○○○搭載下山，並將車輛停放於臺中市○區
    某加油站休息，告訴人則趁隙脫逃，經就醫診斷後，始悉受
    有頭部(起訴書誤載為頸部)未明示部位挫傷、右側上臂挫傷
    、右側大腿挫傷等傷害，並報警處理(被訴犯刑法第302條第
    1項剝奪他人行動自由、第304條第1項之強制及第305條之恐
    嚇危害安全罪嫌部分，業經原審判處無罪確定，不在本案審
    理範圍內）。因認被告涉犯刑法第277條第1項之傷害罪嫌等
    語。
二、按犯罪事實應依證據認定之，無證據不得認定犯罪事實；不
    能證明被告犯罪者應諭知無罪之判決，刑事訴訟法第154條
    第2項、第301條第1項分別定有明文。次按認定犯罪事實所
    憑之證據，雖不以直接證據為限，間接證據亦包括在內；然
    無論直接或間接證據，其為訴訟上之證明，須於通常一般之
    人均不致於有所懷疑，而得確信其為真實之程度者，始得據
    之為有罪之認定，倘其證明尚未達到此一程度，而有合理性
    懷疑之存在時，即難遽採為不利被告之認定（最高法院76年
    度台上字第4986號刑事判決可供參照）。又被害人對於構成
    犯罪之主要事實所陳前後均屬一致，僅係犯罪過程或細節部
    分略有輕微出入者，固非不得採為被告犯罪之證據。但若其
    對於被告構成犯罪之重要事實或與犯罪構成要件緊密關聯之
    重要事實，前後所述有重大歧異，或所述矛盾、瑕疵過多者
    ，在未經澈底調查釐清明白之前，尚不宜遽採為被告犯罪之
    證據，否則其採證即難謂適法（最高法院105年度台上字第2
    056號刑事判決意旨參照)。
三、公訴意旨認被告涉犯上開傷害罪嫌，無非係以告訴人劉俊男
    之指訴、證人○○○、王○彥之證述以及告訴人之診斷證明書為
    其主要之論據。訊據被告固坦承有於上揭部分時、地與告訴
    人在一起之事實，惟否認有何上開傷害犯行，辯稱：完全沒
    有打告訴人，也沒有在○○○住處打告訴人，告訴人驗傷部位
    與他講的受傷情形不同，○○○、王○彥跟告訴人是很好的朋友
    ，告訴人可能是因為不想還我錢才告我；不知道告訴人身上
    的傷口怎麼來的，知道告訴人在外面跟很多人有衝突等語。
    經查：
　㈠告訴人有於108年6月15日至中山醫學大學附設醫院驗傷，驗
    傷診斷為「頭部未明示部位挫傷、右側上臂挫傷、右側大腿
    挫傷」等傷勢之事實，為被告所不爭執，並有卷附中山醫學
    大學附設醫院診斷證明書、中山醫學大學附設醫院109 年9 
    月24日中山醫大附醫法務字第1090008969號函暨所附告訴人
    108 年6月15日病歷資料、臨床影像各1 份可資佐證，此部
    分事實可以認定。
　㈡公訴意旨雖依告訴人劉俊男指訴，認被告有①於108年6月9日
    晚間10時許，在○○○上開住處，與「阿華」共同基於傷害之
    犯意聯絡，由被告持手機砸向告訴人頭部，再由被告與「阿
    華」共同徒手毆打告訴人，造成告訴人頭部及肚子受有傷害
    ；②於翌日凌晨，將告訴人自○○○住處載至臺中市○○、○○一帶
    山區，再次毆打告訴人；③於108年6月15日，將告訴人搭載
    回臺中後，將告訴人搭載至臺中市○○某處山區，出手毆打告
    訴人等行為。惟關於被告毆打告訴人之經過，告訴人於警詢
    、偵查及原審歷次指訴並非一致，有重大之歧異：
　⒈於其驗傷翌日即108年6月16日之警詢證稱：108年6月9日凌晨
    2時許，起初我坐被告的000-0000號黑色自小客車到案發地
    即○○○上開住處，當時「阿華」已經在場，之後被告說我偷
    了他4萬元，叫我還錢，我說我沒有偷，「阿華」跟被告就
    開始打我，打完後就載我到○○的山上，到達後叫我下車繼續
    打我；被告於108年6月9日晚上8時許，將我載到靠近○○的山
    上，被告繼續跟我要錢且繼續用球棒打我，當時「阿華」也
    用平板電腦打我等語（臺灣彰化地方檢察署【下稱彰化地檢
    署】108年度偵字第10643號卷【下稱偵10643號卷】第57、6
    1頁）。
  ⒉於108年6月17日警詢證稱：被告是於108年6月9日晚上10時許
    前往○○○家中，他們開一臺銀色1600CC自小客車前往，所以
    被告應該是108年6月10日凌晨2時許將我從○○○家中帶走，不
    是108年6月9日凌晨2時許，是被告把我帶到臺中○○的山上後
    ，才又以000-0000號黑色自小客車載我回○○○家；被告在○○○
    家找到我，就說我把他4萬多元偷走，看我要怎麼跟他處理
    ，然後和「阿華」一起以拳頭打我的頭部和肚子，其他人在
    旁邊看；被告和「阿華」毆打我造成我頭部和肚子疼痛；過
    了1至2小時被告返回，再次問我怎麼跟他處理，叫我想清楚
    ，過了不到1小時，被告叫我下樓，然後叫我先上車，車子
    開去臺中市○○路某處「江佳蓉」上班的檳榔攤，「江佳蓉」
    下班後，被告和「江佳蓉」各開一臺車去臺中○○的山上，「
    江佳蓉」叫我下車，「江佳蓉」就從車上拿一支棒球棍打我
    的右手臂跟右腳，打完後被告、「阿華」「澎志偉」、「楊
    善鎂」輪流拿「江佳蓉」的棒球棍打我的右手及右腳，被告
    還有打我的頭部和臉部，造成我頭部、臉部及右手右腳疼痛
    ；我的中山醫學大學附設醫院診斷證明書所載傷勢是被告、
    「江佳蓉」、「楊善鎂」、「澎志偉」、「阿華」等5人造
    成等語（偵10643號卷66至68頁、第71頁）。
  ⒊於110年2月18日偵查時證稱：108年6月9日凌晨2時許，○○○在
    其上址住處睡覺，我在旁看電視，有人敲門，○○○爬起來看
    並開門，被告就進門，被告先拿手機往我頭上砸，之後換另
    一個人把我抓住，被告再用手打我耳光；從○○○家離開後，
    被告載我去新北市；警詢陳述先去靠○○的山上打一打，是明
    台後山，是在我從○○○家離開後的隔天；從○○○家離開後，被
    告有把我帶去臺北○○一個朋友家，……
　　回臺中後，被告帶我去○○的後山，問我那些話，我沒有回答
    ，被告動手打我，還說要將我埋掉，後來載我去○○路的加油
    站，被告將車子停好休息，因為車窗沒有關，我爬窗跑掉（
    臺中地檢署110年度偵字第1826號卷【下稱偵1826號卷】第6
    5至67頁）。
　⒋再於原審111年6月30日證稱：被告進去○○○家看到我就動手打
    ，被告沒有說原因也沒有說到欠錢，當時只有遭被告打，被
    告打我右手臂，打好幾下，是徒手打，那時候有住院還有打
    石膏，裡面骨頭有斷掉，被告一開始打我，我右手就骨折了
    ，所以後來打石膏，是我又被帶回臺中時打石膏的，是6月9
    日被打，6月15日打石膏，手、屁股、全身、頭部有被打，
    不清楚被誰打，那時候打下去整個人有暈，我躺下去之後爬
    起來，是先被打手之後再打頭，頭是被帶去沒有人的山上那
    時候被打的，被告在○○○家裡打完我導致我的右手臂骨折，
    之後我就被帶到九九峰後面山上，他們停好車叫我下車，全
    部的人下車後就開始問，問我要躲多久，他們都抓得到我，
    後面工具拿出來，有的拿瓦斯槍、有的拿棒球棍，拿棒球棍
    那些我不認識，被告有拿瓦斯槍射我手腳；我有去驗傷，頭
    部那時候檢查出來有輕微腦震盪，頭部傷勢是遭被告打的，
    右側上臂及右側大腿是被不認識的人打的；6月9日到○○○家
    時，「阿華」原本要打我但沒有打，警詢那時候我以為是「
    阿華」打的，一開始只有被告打我的右手臂導致我骨折，打
    完後被告叫我上車載到九九峰山上，在山上被告跟另外兩個
    女生，還有另外一個拿球棒至少4人打我，被告那時候拿瓦
    斯槍打我右前臂及身體，兩個女生打我右手，其中一個女生
    拿瓦斯槍，另一個拿球棒，都打右手，都是打右前臂，第四
    個人拿球棒打我頭，那時候他們叫我戴著帽子然後拿球棒打
    ，那時候我還有被菸燙的傷，他們拿瓦斯槍打完我的手完全
    舉不起來；被告一開始在○○○家打我的時候右手臂沒有骨折
    ，沒有造成什麼傷；後來到山上的時候他們打我的右手臂還
    沒有傷，頭部那時候有傷，打下去會暈，打一打又再回去○○
    ○的家裡，當時沒有人打我或恐嚇我；從○○回臺中這一段沒
    有人打我；我頭部的傷是被告在九九峰山上打我造成的，那
    時候我沒有看到，我要往後看時就已經打下去了，所以我不
    知道誰打我的頭；6月15日驗出的頭部挫傷是被告6月9日在
    九九峰打我造成的，右上臂也是在九九峰被不認識的人拿球
    棍打傷的，右大腿也是同一個地方被另一個男生徒手打的等
    語（原審卷第334至339、345至346、353至355、358至364、
    371、374至377頁）。
　⒌依上所述：①告訴人對於其於○○○家遭毆打時，究係遭被告一
    人毆打，或係同時有「阿華」之人毆打之，於警詢、原審之
    陳述不一，另被告當時係以拳頭或持手機毆打其頭部，告訴
    人於警詢、偵查之說詞亦不同，甚而其當時是否有因之骨折
    上石膏，或者未成傷，於原審同次審判程序前後之證述，亦
    有不同；②告訴人對於其於108年6月10日凌晨，自○○○住處被
    載出後，究係被載至何處毆打，前後有臺中市○○山區、明台
    後山及九九峰等不同之說法，另關於共同毆打之人，亦從第
    一次警詢所述之被告與「阿華」，變成第二次警詢所稱之被
    告、「阿華」「澎志偉」、「楊善鎂」「江佳蓉」等5人，
    此外，所使用之器械，亦從棒球棍、平板電腦
　　，變為棒球棍、瓦斯槍，並稱被告有以瓦斯槍射其右前臂及
    身體，指稱其驗傷單所示傷勢，係在此處遭毆打所造成；③
    再者，告訴人於108年6月16、17日警詢時，均未提及有於10
    8年6月15日遭帶至○○山區毆打之事，係至110年2月18日偵查
    時，始稱被告自臺北將其帶回臺中後，有將之帶去○○後山毆
    打。足徵告訴人對於其係遭何人、以何種方式、持何種器具
    、毆打何部位而造成何種傷害等節，於警詢、偵訊、原審之
    證述前後不一，甚而於原審同次審判程序之證述，亦有翻異
    前詞、相互矛盾之情形，則其指訴有重大之歧異，是否可信
    ，已屬有疑。
　⒍又觀之卷附告訴人中山醫學大學附設醫院108年6月15日診斷
    證明書，其上記載告訴人受有「頭部未明示部位挫傷、右側
    上臂挫傷、右側大腿挫傷」之傷害，另告訴人入急診時狀況
    為沒有流血、皮膚缺損、肌腱斷裂、沒有骨頭暴露、髒污染
    傷口、活動受限、有頭暈沒有噁心嘔吐等情，亦有上開病歷
    資料可參。是告訴人所驗得之傷勢，並非嚴重之挫傷，核與
    告訴人上開證稱其係遭多人先後持球棒毆打，以及持瓦斯槍
    射擊攻擊，致其手臂骨折或者無法活動等情，明顯不符，足
    認其指訴情節亦與客觀之傷單證據不符，具重大瑕疵。
　㈢證人○○○於警詢證稱：被告於108年6月9日晚間與其他人進入
    我家中，他們要找告訴人，說告訴人欠他們錢，然後被告跟
    「阿華」就徒手打告訴人的肚子跟頭；告訴人於108年6月10
    日凌晨2時許有再度返回我住處，跟被告等約6至7人一同返
    回，告訴人返回我住處時，外表看起來沒有受傷等語（偵10
    643號卷第76頁），於偵查中證稱：108年6月9日晚間10點多
    ，被告有帶4、5個人來，告訴人有遭被告他們打頭、肚子還
    有以腳踹等語（偵緝11號卷第115頁），於原審證稱：被告
    突然上樓到我的房間，然後就打告訴人，「徒手」打手跟臉
    等語（原審卷第379至381頁），雖前後均證稱告訴人在其住
    處有遭被告毆打情事，惟證人○○○先證稱告訴人遭毆打之部
    位為頭部及肚子，後改稱為手及臉，前後證述已不一致，且
    與告訴人偵查中所指被告係持手機打其頭部，亦有不符，能
    否作為告訴人指訴之補強證據，尚有疑義。另證人王○彥雖
    於警詢證稱：我看到被告跟另一個我不知道姓名的男子徒手
    毆打告訴人身體等語（偵緝11號卷第133頁），惟其於偵查
    改稱：被告拿手機打告訴人的臉，經我回想應該是被告跟另
    一個我不認識的人，用手機打告訴人的臉等語（臺中地檢署
    109年度偵緝字第1920號卷【下稱偵緝1920號卷】第61頁）
    ，其證述前後亦有歧異。且參之當時與證人王○彥一同前往○
    ○○家之證人游○澤於警詢證稱：我跟王○彥先進去○○○家中，
    其他人後來才進去，我們就坐在旁邊跟告訴人聊天，後來其
    中那個女生就叫○○○載我跟王○彥回家，我沒有在告訴人稱其
    被打的現場等語（偵緝11號卷第128頁），於偵查證稱：我
    們在那邊待一下下，我在現場沒有看到什麼等語（偵緝1920
    號卷第60頁），亦與證人○○○、王○彥上開證述互核不符。況
    參之告訴人於原審證稱：被告一開始（即108年6月9日)在○○
    ○家打我的時候沒有造成什麼傷害，6月15日驗出的傷是在九
    九峰造成等語，及證人○○○於偵查中證稱告訴人返回其住處
    時，外表看起來沒有受傷等情，本案縱認被告確曾在○○○住
    處動手毆打告訴人，無法證明業已成傷。至卷附告訴人於10
    8年6月9日數日後之同年月15日所驗出之上開傷勢，已相隔6
     日，經驗上亦無法逕認定係於108年6月9日造成者，其關聯
    性甚低。檢察官上訴仍執告訴人上開具瑕疵之指訴，以及證
    人○○○之證述，主張告訴人診斷證明書所載傷勢係在○○○住處
    遭被告毆打所致，尚乏其據，並無可採。
　㈣告訴人上開指訴其於108年6月10日凌晨，遭被告自○○○住處載
    至臺中市○○、○○一帶山區毆打部分，有上開前後不一及與客
    觀傷單傷勢不符之瑕疵可指，業如前述。且告訴人此部分指
    訴，並無其他質量俱足之補強證據可資佐證，於原審所稱其
    當時至少遭4人持棒球棍、瓦斯槍毆打云云，亦與證人○○○證
    述告訴人返回其住處時，外表看起來沒有受傷之情狀完全不
    符，顯然有疑，此部分被訴之傷害事實，亦無法認定。
　㈤告訴人另指訴其於108年6月15日，遭被告載回臺中後，有被
    搭載至臺中市○○某處山區毆打部分，係於偵查中始為之指訴
    ，亦如前述，此部分除告訴人之單一指訴，亦無其他補強證
    據可佐。至證人○○○於原審雖證稱：告訴人去警局報案、驗
    完傷後，回彰化又被被告找到，又帶我們上車，帶告訴人到
    大肚山上用平板電腦打頭、臉等語（原審卷第395、396至39
    7頁)，姑不論其所稱之大肚山，與告訴人所稱之○○某處山區
    已有不同，且依證人○○○所述，此部分係告訴人報警、驗傷
    後之行為，亦顯與本案卷附中山醫學大學附設醫院診斷證明
    書無關，自亦無從為不利被告之認定，此部分被訴之傷害事
    實，亦無法證明。
四、綜上所述，本案公訴人所舉之證據資料，經調查結果，尚未
    達通常一般人均不致有所懷疑，得確信其為真實之程度，尚
    有合理之懷疑存在，無從形成有罪之確信，被告犯罪即屬不
    能證明，原審因而為被告無罪之諭知，並無違誤。本案檢察
    官之上訴係對原判決已說明之事項再事爭執，並未提出積極
    確切之證據可資據為不利被告之認定，其上訴為無理由，應
    予駁回。　　
據上論結，應依刑事訴訟法第368條，判決如主文。
本案經檢察官鄭珮琪提起公訴，檢察官陳怡廷提起上訴，檢察官
陳幸敏到庭執行職務。
中　　華　　民　　國　　111 　年　　11　　月　　24　　日
             刑事第十庭     審判長法　官   陳  宏  卿
　　　　　　                      法　官   楊  陵  萍 
                                  法　官   林  美  玲
以上正本證明與原本無異。
本案僅檢察官得上訴，上訴理由並以刑事妥速審判法第9條第1項
所規定之3款事項為限。
如不服本判決應於收受送達後20日內向本院提出上訴書狀，其未
敘述上訴理由者，並得於提起上訴後20日內向本院補提理由書（
均須按他造當事人之人數附繕本）「切勿逕送上級法院」。因疫
情而遲誤不變期間，得向法院聲請回復原狀。
                                  書記官   趙  郁  涵
　　　　　　　　　　　　　　　　　
中　　華　　民　　國　　111 　年　　11　　月　　24　　日

刑事妥速審判法第9條
除前條情形外，第二審法院維持第一審所為無罪判決，提起上訴
之理由，以下列事項為限：
一、判決所適用之法令牴觸憲法。
二、判決違背司法院解釋。
三、判決違背判例。
刑事訴訟法第377條至第379條、第393條第1款規定，於前項案件
之審理，不適用之。